臺灣屏東地方法院刑事判決　　　　　　　110年度訴字第421號
公　訴　人　臺灣屏東地方檢察署檢察官
被　　　告　林于珊


上列被告因詐欺案件，經檢察官提起公訴（110 年度偵字第1589
號），被告於準備程序中就被訴事實為有罪之陳述，經告知簡式
審判程序之旨，並聽取被告與公訴人之意見後，合議庭裁定由受
命法官獨任進行簡式審判程序，判決如下：
    主       文
乙○○以網際網路對公眾散布而犯詐欺取財罪，共伍罪，各處有
期徒刑陸月。應執行有期徒刑拾月。
未扣案之犯罪所得共新臺幣陸仟元沒收，如全部或一部不能沒收
或不宜執行沒收時，追徵其價額。
    事實及理由
一、本件被告乙○○所犯係死刑、無期徒刑、最輕本刑為3 年以
    上有期徒刑以外之罪，其於準備程序中就前揭被訴事實為有
    罪之陳述，經法官告知簡式審判程序之旨，並聽取其與公訴
    人之意見後，由本院合議庭裁定進行簡式審判程序，合先敘
    明。
二、本院認定被告之犯罪事實及證據，除證據欄應補充「被告於
    本院準備程序及審理中之自白」為證據外，餘均與檢察官起
    訴書之記載相同，茲引用之（如附件）。
三、論罪科刑：
  ㈠按刑法第339 條之4 第1 項第3 款以廣播電視、電子通訊、
    網際網路或其他媒體等傳播工具，對公眾散布而犯詐欺取財
    罪之立法意旨言明：「考量現今以電信、網路等傳播方式，
    同時或長期對社會不特定多數之公眾發送訊息施以詐術，往
    往造成廣大民眾受騙，此一不特定、多數性詐欺行為類型，
    其侵害社會程度及影響層面均較普通詐欺行為嚴重，有加重
    處罰之必要，爰定為第3 款之加重處罰事由。」（參閱該條
    立法意旨）。經查，被告在臉書社團網站之網際網路平台上
    刊登不實廣告，對公眾散布佯以販售商品Porter包之訊息而
    施以詐術，使上網瀏覽之不特定買家，均可能因此受騙交付
    財物，足認係以網際網路對公眾散布而犯詐欺取財罪。是核
    被告所為，均係犯刑法第339 條之4 第1 項第3 款以網際網
    路對公眾散布而犯詐欺取財罪。又被告所犯如附件附表所示
    共5 次犯行，所侵害各告訴人及被害人等共5 人之財產法益
    各異，行為明顯可分，足認其犯意各別，行為互殊，應予分
    論併罰。
  ㈡再被告所犯之刑法第339 條之4 第1 項第3 款之以網際網路
    對公眾散布而犯詐欺取財罪，其法定刑係1 年以上7 年以下
    有期徒刑，不可謂不重，然同為以網際網路對公眾散布而犯
    詐欺取財者，其原因動機不一，犯罪情節亦未必盡同，造成
    危害社會之程度自屬有異，倘依其情狀處以相當之刑，即足
    以懲儆，並可達防衛社會之目的者，自非不可綜合考量相關
    情狀，審酌是否有可憫恕之處，適用刑法第59條之規定酌量
    減輕其刑，期使個案裁判之量刑，能斟酌至當，以符合比例
    原則。經查，被告係以虛偽刊登出售Porter包之訊息，其於
    詐欺犯行詐得之利益尚屬有限，縱使他人因而上當，當亦不
    致對被害人之生活或經濟狀況造成重大影響，且被告之上開
    犯行僅取得共新臺幣（下同）7,000 元，實際所獲利益亦甚
    有限，相較於詐騙集團計畫性向社會大眾廣泛散布詐欺訊息
    引人上當、獲取鉅額利益之情節而言，顯屬輕微，且其中已
    賠償被害人丙○○1,000 元完畢，以彌補其所造成之損害，
    此有本院和解筆錄在卷供佐（見本院卷第65頁），雖未能與
    告訴人、被害人等全數和解並賠償損害，然係因其餘告訴人
    、被害人等均未到庭（參本院卷第43頁準備程序報到單），
    至使被告無從和解，非可謂被告全無悔改之意。是即使處以
    法定最低刑度，猶嫌過重，在客觀上足以引起一般之同情，
    顯有可堪憫恕之處，爰就被告所犯上開各罪，均依刑法第59
    條規定酌減其刑。
  ㈢爰審酌被告為一時貪念而圖自己之私利，利用網際網路及社
    群網站對公眾散布虛偽訊息，以上開「假賣物、真詐財」之
    方式，使不知情之告訴人及被害人等陷於錯誤而受騙購買、
    交付金錢，造成其等財產損失，明顯漠視他人權益，所為均
    屬不該。並考量被告已返還被害人丙○○款項，已如前述；
    兼衡被告犯罪之情節、手段、詐得之金額、前科素行（見卷
    附臺灣高等法院被告前案紀錄表）及其自始坦承犯行之犯後
    態度，暨參酌其自述專科肄業之智識程度，現無業，無收入
    ，未婚，育有4 名未成年子女等一切情狀，分別量處如主文
    所示之刑。另定應執行刑乃對犯罪行為人本身及所犯各罪之
    總檢視，除應考量行為人所犯數罪反應出之人格特性，亦應
    酌衡行為人各次犯罪之時間、侵害法益、犯罪型態等整體非
    難評價，暨刑罰目的及相關刑事政策、數罪併罰定執行刑之
    規定所採取之限制加重原則等因素。另按刑法第51條數罪併
    罰定執行刑之立法方式，採限制加重原則，亦即非以累加方
    式定應執行刑，該條第5 款即明定：「宣告多數有期徒刑者
    ，於各刑中之最長期以上，各刑合併之刑期以下，定其刑期
    。但不得逾30年」。經審酌被告各次刊登不實廣告詐取款項
    之時間均係集中於109 年12月17日至22日，犯罪手法及罪質
    相同，犯罪所得非鉅，參以被告所詐得之金額、告訴人及被
    害人等所受損害，被告各次犯行對社會所生之總體危害程度
    ，就被告本案所犯，定其應執行刑如主文所示。
四、按犯罪所得，屬於犯罪行為人者，沒收之；前2 項之沒收於
    全部或一部不能沒收或不宜執行沒收時，追徵其價額，刑法
    第38條之1 第1 項前段、第3 項分別定有明文。又按犯罪所
    得已實際合法發還被害人者，不予宣告沒收或追徵，刑法第
    38條之1 第5 項亦定有明文。經查：
  ㈠被告如附件起訴書附表編號1 至4 所示，被告之犯罪所得共
    6,000 元，均未實際合法發還告訴人及被害人等，均應依刑
    法第38條之1 第1 項前段、第3 項規定諭知沒收，於全部或
    一部不能沒收或不宜執行沒收時，追徵其價額。又宣告多數
    沒收者，併執行之，刑法第40條之2 第1 項定有明文。是本
    案被告所犯前揭各罪，經宣告多數沒收，依法應併執行之。
  ㈡再被告所詐得之不法所得，已歸還被害人丙○○1,000 元乙
    節，有本院和解筆錄在卷可參（見本院卷第65頁），是此部
    分犯罪所得不另予宣告沒收，併予敘明。
據上論斷，應依刑事訴訟法第273 條之1 第1 項、第299 條第1
項前段、第310 條之2 、第454 條第2 項，判決如主文。
本案經檢察官陳彥竹提起公訴，檢察官曾馨儀到庭執行職務。
中    華    民    國   110    年    10    月    19    日
                  刑事第六庭    法  官  蕭筠蓉
以上正本證明與原本無異。
如不服本判決應於收受判決後20日內向本院提出上訴書狀，並
應敘述具體理由；其未敘述上訴理由者，應於上訴期間屆滿後
20日內向本院補提理由書（均須按他造當事人之人數附繕本）
「切勿逕送上級法院」。
中    華    民    國   110    年    10    月    19    日
                                書記官  林依靜
附錄本判決論罪科刑法條
刑法第339條之4第1項第3款
犯第339 條詐欺罪而有下列情形之一者，處1 年以上7 年以下有
期徒刑，得併科1 百萬元以下罰金：
三、以廣播電視、電子通訊、網際網路或其他媒體等傳播工具，
    對公眾散布而犯之。
 
【附件】
臺灣屏東地方檢察署檢察官起訴書
                                     110年度偵字第1589號
    被      告  乙○○  
 
上列被告因詐欺等件，已經偵查終結，認應提起公訴，茲將犯罪
事實及證據並所犯法條分敘如下：
        犯罪事實
一、乙○○因缺錢花用，明知自身並無Porter包可供交貨，竟意
    圖為自己不法之所有，基於加重詐欺之犯意，於民國109 年
    12月間，在不詳地點以工具連結網際網路，至公眾可閱覽之
    臉書「7-11全家超商極點買賣交換區」社團，以「美樂蒂」
    帳號刊登販賣Porter包之訊息，俟戊○○、丁○○、李銘
    、甲○○、丙○○等5 人瀏覽訊息後，以私訊與乙○○聯繫
    而議定價格購買，並於附表所示之時間轉帳至乙○○指定之
    帳戶內，惟嗣後均未收到物品，乃發覺受騙，遂報警處理而
    循線查悉上情。
二、案經戊○○、丁○○、李銘訴由屏東縣政府警察局移送偵
    辦。證據並所犯法條
一、證據清單及待證事實：
┌──┬───────────┬────────────┐
│編號│證據名稱              │待證事實                │
├──┼───────────┼────────────┤
│1   │被告乙○○於警詢及偵中│坦承全部犯罪事實。      │
│    │之自白                │                        │
├──┼───────────┼────────────┤
│2   │證人即告訴人戊○○、許│證明全部犯罪事實。      │
│    │峻銘、李銘、證人即被│                        │
│    │害人甲○○、丙○○於警│                        │
│    │詢之指證              │                        │
├──┼───────────┼────────────┤
│3   │被告乙○○與戊○○、許│證明全部犯罪事實。      │
│    │峻銘、李銘、甲○○、│                        │
│    │丙○○之對話紀錄、匯款│                        │
│    │紀錄                  │                        │
├──┼───────────┼────────────┤
│4   │中華郵政股份有限公司郵│證明附表所示郵局帳戶係由│
│    │局帳戶（帳號：000-0000│許淑媛申請之事實。      │
│    │0000000000號）申請人資│                        │
│    │料                    │                        │
├──┼───────────┼────────────┤
│5   │許淑媛戶籍資料        │證明許淑媛年僅4 歲，係林│
│    │                      │于珊女兒之事實。        │
└──┴───────────┴────────────┘
二、核被告乙○○所為，係犯刑法第339 條之4 第1 項第3 款之
    加重詐欺取財罪嫌，被告乙○○於附表所示5 次犯行，犯意
    各別、行為互殊，請分論併罰。
三、依刑事訴訟法第251 條第1 項提起公訴。
    此  致
臺灣屏東地方法院
中    華    民    國   110    年     7    月    30   日
                              檢察官  陳彥竹
本件正本證明與原本無異
中    華    民    國   110    年     8    月     2   日
                              書記官  黃炳寬
 
附表：
┌───┬────┬─────────────┬────┬───┐
│編號  │告訴人／│詐騙時間及手段            │匯款時間│匯入金│
│      │被害人  │                          │        │額(新 │
│      │        │                          │        │臺幣) │
├───┼────┼─────────────┼────┼───┤
│1     │戊○○（│乙○○與戊○○聯繫，佯稱販│109 年12│2000  │
│      │提出告訴│售Porter包云云，致戊○○陷│月22日16│元    │
│      │）      │於錯誤，以無摺存款至乙○○│時01分許│      │
│      │        │指定之許淑媛上開郵局帳戶內│        │      │
├───┼────┼─────────────┼────┼───┤
│2     │丁○○（│乙○○與丁○○聯繫，佯稱販│109 年12│2000  │
│      │提出告訴│售Porter包云云，致丁○○陷│月17日21│元    │
│      │）      │於錯誤，以ATM 轉帳至乙○○│時15分許│      │
│      │        │指定之許淑媛上開郵局帳戶內│        │      │
├───┼────┼─────────────┼────┼───┤
│3     │李銘（│乙○○與李銘聯繫，佯稱販│109 年12│1000  │
│      │提出告訴│售Porter包云云，致李銘陷│月17日21│元    │
│      │）      │於錯誤，以網路轉帳至乙○○│時09分許│      │
│      │        │指定之許淑媛上開郵局帳戶內│        │      │
├───┼────┼─────────────┼────┼───┤
│4     │甲○○（│乙○○與甲○○聯繫，佯稱販│109 年12│1000  │
│      │未提告訴│售Porter包云云，致甲○○陷│月19日12│元    │
│      │）      │於錯誤，以網路轉帳至乙○○│時47分許│      │
│      │        │指定之許淑媛上開郵局帳戶內│        │      │
├───┼────┼─────────────┼────┼───┤
│5     │丙○○（│乙○○與丙○○聯繫，佯稱販│109 年12│1000  │
│      │未提告訴│售Porter包云云，致丙○○陷│月19日21│元    │
│      │）      │於錯誤，以網路轉帳至乙○○│時24分許│      │
│      │        │指定之許淑媛上開郵局帳戶內│        │      │
└───┴────┴─────────────┴────┴───┘